【裁判字號】    99,易,1073
【裁判日期】    990621
【裁判案由】    詐欺
【裁判全文】
臺灣臺中地方法院刑事判決              99年度易字第1073號
公  訴  人  臺灣臺中地方法院檢察署檢察官
被      告  己○○
上列被告因詐欺案件，經檢察官提起公訴（99年度偵字第258號
）及移送併辦（99年度偵字第5769、7794、8640、11598號），
本院判決如下：
    主    文
己○○幫助犯詐欺取財罪，處有期徒刑肆月，如易科罰金，以新
台幣壹仟元折算壹日。
    犯罪事實及理由
一、己○○雖可預見其提供存摺影本、提款卡及密碼等帳戶資料
    予成年年籍不詳之詐欺集團成員使用，將為其等持之遂行財
    產上犯罪之用，但仍基於縱有人以其金融帳戶實行詐欺取財
    犯罪，亦不違背其本意之幫助故意，於民國98年11月23日中
    午某時，在臺中縣沙鹿鎮○○路與中華路交岔路口處，將其
    所申設臺灣中小企業銀行大甲分行000000000000000號帳戶
    之存摺影本、金融卡及密碼，交付予姓名年籍不詳自稱「阮
    先生」之詐欺集團成員，並告知提款卡密碼。嗣該詐欺集團
    成員，在取得己○○之上開帳戶後，乃共同基於意圖為自己
    不法所有之犯意聯絡，於附表所示之時間，以附表所示之方
    式，詐騙如附表所示之人，致其等陷於錯誤，而於附表所示
    之時，將附表所示之金額分別匯入己○○所申設之前開帳戶
    內，旋遭提領一空。嗣經乙○○等人報警處理，始循線查獲
    上情。
二、本案檢察官、被告己○○並未就卷內證據資料之證據能力有
    所爭執，且迄於言詞辯論終結前，均未主張有刑事訴訟法第
    159條第1項不得為證據之情形，是應認已同意卷內證據均得
    作為證據，且經本院審酌後，認無不適當之情形，應認本案
    調查之卷內證據均有證據能力，合先敘明。
三、認定犯罪事實所憑之證據及理由：訊據被告己○○固不諱言
    開立前揭帳戶，並於上開時、地將存摺影本、提款卡及密碼
    提供予年籍姓名不詳自稱「阮先生」之人，惟矢口否認前揭
    犯行，辯稱：伊係因於98年11月看到應徵司機之廣告欲應徵
    工作，對方於98年11月22日說要提供上開資料，伊因求職心
    切，故於同年月23日提供上開資料予對方，伊不知對方係為
    供詐騙所用云云，經查：
（一）被告前揭臺灣中小企業銀行大甲分行帳戶之存摺、提款卡
      等乃被告申請及所有一節，為被告供承在卷，並有前揭臺
      灣中小企業銀行大甲分行函暨印鑑卡1份（臺中縣警察局
      大甲分局刑案偵查卷第62、63頁）在卷可稽。
（二）前揭詐騙集團成員以於網路上張貼不實拍賣廣告，致乙○○、辛○○、丁○○、戊○○、庚○○、丙○○、甲○○
      陷於錯誤，轉帳匯款至被告己○○前揭臺灣中小企業銀行
      大甲分行帳戶並遭提領等情，業據證人即被害人乙○○、
      辛○○、丁○○、戊○○、庚○○、丙○○、甲○○於警
      詢證述屬實，並有各該報案紀錄、轉帳交易明細在卷可稽
      (詳如附表證據資料欄所示)。
（三）被告雖以前情置辯，惟其先於偵查中辯稱：98年11月27日
      下午3點15分左右伊跟對方聯絡不上，所以伊就打電話掛
      失云云（99年度偵字第258號卷第6頁），又於本院改稱：
      伊最後1次與對方聯絡是在98年11月27日早上，因對方說
      已經沒有結果，伊才掛失云云，及「（問：對方說沒有結
      果，你有無跟他要回你的資料？）已經沒有辦法連絡，暫
      停使用」、「掛失之後變成暫停使用」云云（本院卷第44
      頁、第44頁反面），是被告就最後一次與詐欺集團聯絡之
      時間供述前後已有不一，且被告所使用之0000000000號行
      動電話與被告所指詐欺集團所使用之0000000000號行動電
      話於98年11月27日14時23分許之後，即無任何通聯紀錄，
      此有00000 0 0000號行動電話台灣大哥大資料查詢1份在
      卷可憑（本院卷第19頁），亦徵被告所辯要難採信。另被
      告所使用之0000000000號行動電話與其所指詐欺集團所使
      用之0000000000號行動電話有於98年11月22日11時28分、
      47 分、59分；同日21時17分；11月23日10時50分、11時1
      分、12時1分、12時6分、12時33分；11月24日14時31分、
      14 時35分；11月26日14時44分、14時59分、15時17分、
      15時30分、15時36分、15時38分，11月27日10時9分、13
      時58 分、14時23分許有通聯之紀錄，此有前開台灣大哥
      大資料查詢1份在卷可按，揆諸一般找工作之情況，衡情
      亦應無如此密集通聯之必要，凡此種種，均顯見被告所辯
      與常情有違，被告前揭所辯，誠屬有疑，已難據採。
（四）被告固於98年11月27日以電話掛失前揭帳戶金融卡，此有
      臺灣中小企業銀行大甲分行99年5月19日99大甲字第09900
      0476號函1份在卷可參（本院卷第27頁）。然衡諸一般常
      情，詐欺集團以他人帳戶供作款項出入之帳戶，通常會先
      取得帳戶所有人之同意才使用，否則一旦帳戶所有人隨時
      掛失，被害人匯入之款項即遭凍結無法提領，帳戶所有人
      反可輕易辦理補發存摺、變更印鑑、密碼，將款項提領一
      空，詐欺集團自不可能冒此風險，足見該帳戶之來源應係
      受詐欺集團所信任，又本案被害人遭詐騙及匯款之日期係
      於98年11月23日或24日，均於被告掛失之前，且之後即未
      有其它不明金額匯入，此有前揭帳戶交易明細可稽(同前
      警卷第66頁)，從而，被告之掛失為詐欺集團所預先知悉
      ，是縱被告確有為掛失之舉，仍無法據以為被告有利之認
      定。又雖被告提出應徵工作報紙分類廣告1紙（99年偵字
      第258號卷第10頁），並有被告所使用之0000000000號電
      話與其上所刊登之0000000000號電話於98年11月22日、23
      日、24日、26日、27日之通聯紀錄，惟僅能證明被告確有
      以其所使用之電話撥打詐欺集團所使用之電話，而不影響
      被告確有交付帳戶資料與他人之認定，況此部分通聯已有
      前揭不符常情之處，是亦難為被告有利之認定。
（五）被告於審理時供稱：「（問：為何在路邊交帳戶資料你不
      覺得奇怪嗎？）這情形是有點不尋常... 」、（問：你覺
      得哪裡不尋常？）正常應徵工作應該到現場公司才正確，
      這件因為是在路邊所以不妥當，要負一些責任，如果找不
      到對方，我們要擔這個責任。」等語（本院卷第45頁反面
      、第46頁）。按刑法上之故意，可分為直接故意與不確定
      故意（未必故意），所謂不確定故意，係指行為人對於構
      成犯罪之事實，預見其發生而其發生並不違背其本意者，
      刑法第13條第2項定有明文。今日一般人至郵局或銀行開
      設帳戶並非難事，如非供犯罪之非法使用，衡情自無置自
      己名義帳戶不用，而取得他人帳戶使用之必要。又衡諸金
      融存款帳戶事關存戶個人財產權益之保障，除非本人或與
      本人親密關係者，難認有何理由可自由流通使用該存摺，
      而一般人均有妥為保管防阻他人任意使用之認識，縱因特
      殊情況偶有交他人使用之需，亦必然深入瞭解用途再行提
      供以使用，方符常情。且邇來利用電話或報紙刊登廣告詐
      欺取財之犯罪類型層出不窮，該等犯罪多數均係利用人頭
      帳戶作為出入帳戶，並經媒體廣為披載，此應為一般人本
      於一般認知能力所易於意會者，況被告前即因辦理貸款交
      付帳戶資料予他人，致他人遭詐欺集團詐欺取財，而經臺
      中地方法院檢察官檢察官以95年度偵字第19852號不起訴
      處分，且被告係有工作經驗多年、智力成熟之成年人，依
      其上開所述，其交付帳戶資料時，亦覺與常情不符，被告
      對此自難諉為不知或無從預見，是被告縱使並不確知所提
      供之帳戶，係遭他人用以對被害人詐欺取財，亦無法確知
      取得帳戶之人係以何種方法於何時地為詐欺取財之具體內
      容，惟對於其所提供之上揭帳戶，將遭人作為詐欺取財犯
      行所得財物匯入及提領之工具使用，應有概括之認識，且
      可預見其發生，被告竟同意提供自己帳戶供無信賴關係之
      他人使用，顯對帳戶係供他人取得不法犯罪所得之用，亦
      不違背其本意，且伊無確信帳戶不致遭利用為犯罪之用，
      仍將帳戶資料交付，足認被告本案係基於幫助犯罪之不確
      定故意，而有幫助詐欺取財之犯行，洵堪認定。
（六）綜上所述，本案事證明確，被告所辯顯不足採，其犯行堪
      以認定，應依法論科。
四、核該詐欺集團成員間所為，係犯刑法第339條第1項之詐欺取
    財罪。各該成年詐欺集團成員間，有犯意聯絡與行為分擔，
    為共同正犯。從而核被告所為，係犯刑法第30條第1項前段
    、第339條第1項之詐欺取財既遂罪之幫助犯。被告以一交付
    上開帳戶之行為，幫助該詐欺集團數個詐欺取財犯行，為想
    像競合犯，應依刑法第55條規定，從一重處斷。至檢察官移
    送併辦部分核與本案起訴部分，為事實同一之案件，本院自
    得併予審理。公訴意旨另以被告尚有將前揭帳戶存摺交付予
    詐欺集團成員，惟查被告於本院供稱係交付存摺影本，且尚
    無證據足認該詐欺集團有利用被告存摺之情形，自難認被告
    有交付存摺之事實，是起訴書此部分之記載容有誤會。被告
    係屬幫助犯，其提供帳戶金融卡等資料予詐欺集團成員，對
    被害人財產損害之造成，較諸具犯罪支配力之正犯有明顯之
    差異，爰依刑法第30條第2項之規定，減輕其刑。爰審酌被
    害人所受之損害金額，被告所為助長詐欺犯罪之猖獗，且犯
    罪後飾詞諉過全無悔意等一切情狀，量處如主文所示之刑，
    並諭知易科罰金之折算標準。
據上論斷，應依刑事訴訟法第299條第1項前段，刑法第339條第
1項、第30條第1項前段、第2項、第55條、第41條第1項前段，刑
法施行法第1條之1，判決如主文。
中    華    民    國    99    年    6     月    21    日
                  刑事第十五庭  審判長法  官  江奇峰
                                      法  官  林學晴
                                      法  官  郭書豪
以上正本證明與原本無異。
如不服本判決應於收受送達後10日內向本院提出上訴書狀，並應
敘述具體理由；其未敘述上訴理由者，應於上訴期間屆滿後20日
內向本院補提理由書（均須按他造當事人之人數附繕本）「切勿
逕送上級法院」。
中    華    民    國    99    年    6     月    22    日
                                      書記官  陳美虹
附錄論罪科刑法條
刑法第三百三十九條第一項：
意圖為自己或第三人不法之所有，以詐術使人將本人或第三人之
物交付者，處五年以下有期徒刑、拘役或科或併科一千元以下罰
金。
附表：
  ┌──┬────┬────────┬───────┬───────┬──────────┐
  │編號│ 告訴人 │ 匯款時間       │ 詐騙手法     │ 匯款金額     │ 證據資料           │
  ├──┼────┼────────┼───────┼───────┼──────────┤
  │1   │乙○○  │98年11月23日23時│詐騙集團成員假│7,000元       │1.證人即被害人乙○○│
  │    │        │30分許          │冒係露天拍賣網│              │  警詢證述（臺中縣警│
  │    │        │                │站之賣家，在網│              │  察局大甲分局刑案偵│
  │    │        │                │站張貼拍賣HTC │              │  查卷第3、4頁）    │
  │    │        │                │Touch Diamond2│              │2.內政部警政署反詐騙│
  │    │        │                │手機之虛偽廣告│              │  案件紀錄表1紙（同 │
  │    │        │                │，適乙○○於98│              │  前警卷第5頁）     │
  │    │        │                │年11月23時20分│              │3.新竹縣政府警察局竹│
  │    │        │                │上網瀏覽，致林│              │  北分局高鐵派出所受│
  │    │        │                │展舟限於錯誤而│              │  理詐騙帳戶通報警示│
  │    │        │                │下標，因而匯入│              │  簡便格式表1紙（同 │
  │    │        │                │右列款項。    │              │  前警卷第6頁）     │
  │    │        │                │              │              │4.新竹縣政府警察局竹│
  │    │        │                │              │              │  北分局高鐵派出所受│
  │    │        │                │              │              │  理刑事案件報案三聯│
  │    │        │                │              │              │  單1紙（同前警卷第9│
  │    │        │                │              │              │  頁）              │
  │    │        │                │              │              │5.中國信託轉帳交易明│
  │    │        │                │              │              │  細1紙（同前警卷第 │
  │    │        │                │              │              │  7頁）             │
  ├──┼────┼────────┼───────┼───────┼──────────┤
  │2   │辛○○  │98年11月23日22時│詐欺集團成員假│1,950元       │1.證人即被害人辛○○│
  │    │        │40分許          │冒係露天拍賣網│              │  警詢證述（臺中縣警│
  │    │        │                │站之賣家，在網│              │  察局大甲分局刑案偵│
  │    │        │                │站上張貼拍賣數│              │  查卷第11、12頁）  │
  │    │        │                │位相機之虛偽廣│              │2.內政部警政署反詐騙│
  │    │        │                │告，適辛○○於│              │  案件紀錄表1紙（同 │
  │    │        │                │98年11月23日22│              │  前警卷第13頁）    │
  │    │        │                │時許上網瀏覽，│              │3.臺北縣政府警察局蘆│
  │    │        │                │致辛○○陷於錯│              │  洲分局三民派出所受│
  │    │        │                │誤而下標，因而│              │  理詐騙帳戶通報警示│
  │    │        │                │匯入右列款項。│              │  簡便格式表1紙（同 │
  │    │        │                │              │              │  前警卷第15頁）    │
  │    │        │                │              │              │4.臺北縣政府警察局蘆│
  │    │        │                │              │              │  洲分局三民派出所受│
  │    │        │                │              │              │  理刑事案件報案三聯│
  │    │        │                │              │              │  單1紙（同前警卷第 │
  │    │        │                │              │              │  17頁）            │
  │    │        │                │              │              │5.台新銀行自動櫃員機│
  │    │        │                │              │              │  交易明細表1紙（同 │
  │    │        │                │              │              │  前警卷第18頁）    │
  ├──┼────┼────────┼───────┼───────┼──────────┤
  │3   │丁○○  │98年11月23日19時│詐欺集團成員假│1萬4,200元    │1.證人即被害人丁○○│
  │    │        │25分許          │冒係露天拍賣網│              │  警詢證述（臺中縣警│
  │    │        │                │站之賣家，在網│              │  察局大甲分局刑案偵│
  │    │        │                │站張貼拍賣    │              │  查卷第20、21頁）  │
  │    │        │                │APPLE IPHONE  │              │2.內政部警政署反詐騙│
  │    │        │                │3GS白色手機之 │              │  諮詢專線紀錄表1紙 │
  │    │        │                │虛偽廣告，適劉│              │  （同前警卷第22頁）│
  │    │        │                │明昌於98年11月│              │3.臺中市警察局第四分│
  │    │        │                │23日19時許上網│              │  局黎明派出所受理各│
  │    │        │                │瀏覽，致丁○○│              │  類案件紀錄表1紙（ │
  │    │        │                │陷於錯誤而下標│              │  同前警卷第24頁）  │
  │    │        │                │，因而匯入右列│              │4.金融機構聯防機制通│
  │    │        │                │款項。        │              │  報單1紙（同前警卷 │
  │    │        │                │              │              │  第25頁）          │
  │    │        │                │              │              │5.臺中市警察局第四分│
  │    │        │                │              │              │  局黎明派出所受理詐│
  │    │        │                │              │              │  騙帳戶通報警示簡便│
  │    │        │                │              │              │  格式表1紙（同前警 │
  │    │        │                │              │              │  卷第26頁）        │
  │    │        │                │              │              │6.臺中市警察局第四分│
  │    │        │                │              │              │  局黎明派出所受理刑│
  │    │        │                │              │              │  事案件報案三聯單1 │
  │    │        │                │              │              │  紙（同前警卷第27頁│
  │    │        │                │              │              │  ）                │
  │    │        │                │              │              │7.玉山銀行網路ATM轉 │
  │    │        │                │              │              │  出交易資料1紙（同 │
  │    │        │                │              │              │  前警卷第28頁）    │
  ├──┼────┼────────┼───────┼───────┼──────────┤
  │4   │戊○○  │98年11月23日19時│詐欺集團成員假│9,000元       │1.證人即被害人戊○○│
  │    │        │13分許          │冒係露天拍賣網│              │  警詢證述（臺中縣警│
  │    │        │                │站之賣家，在網│              │  察局大甲分局刑案偵│
  │    │        │                │站張貼拍賣美利│              │  查卷第29、30頁）  │
  │    │        │                │達腳踏車之虛偽│              │2.內政部警政署反詐騙│
  │    │        │                │廣告，適戊○○│              │  諮詢專線紀錄表1紙 │
  │    │        │                │於98年11月23日│              │  （同前警卷第31頁）│
  │    │        │                │10時許上網瀏覽│              │3.受理詐騙帳戶通報警│
  │    │        │                │，致戊○○陷於│              │  示、詐騙電話斷話簡│
  │    │        │                │錯誤而下標，因│              │  便格式表1紙（同前 │
  │    │        │                │而匯入右列款項│              │  警卷第33頁）      │
  │    │        │                │。            │              │4.臺南縣警察局永康分│
  │    │        │                │              │              │  局永康派出所受理各│
  │    │        │                │              │              │  類案件紀錄表1紙（ │
  │    │        │                │              │              │  同前警卷第34頁）  │
  │    │        │                │              │              │5.臺南縣警察局永康分│
  │    │        │                │              │              │  局永康派出所受理刑│
  │    │        │                │              │              │  事案件報案三聯單1 │
  │    │        │                │              │              │  紙（同前警卷第35頁│
  │    │        │                │              │              │  ）                │
  │    │        │                │              │              │6.陽信銀行自動櫃員機│
  │    │        │                │              │              │  交易明細表1紙（同 │
  │    │        │                │              │              │  前警卷第36頁）    │
  ├──┼────┼────────┼───────┼───────┼──────────┤
  │5   │庚○○  │98年11月23日23時│詐欺集團成員假│4,000元       │1.證人即被害人庚○○│
  │    │        │26分許          │冒係露天拍賣網│              │  警詢證述（臺中縣警│
  │    │        │                │站之賣家，在網│              │  察局大甲分局刑案偵│
  │    │        │                │站張貼拍賣捷安│              │  查卷第37、38頁）  │
  │    │        │                │特腳踏車之虛偽│              │2.內政部警政署反詐騙│
  │    │        │                │廣告，適庚○○│              │  案件紀錄表1紙（同 │
  │    │        │                │於98年11月23日│              │  前警卷第39頁）    │
  │    │        │                │15時許上網瀏覽│              │3.臺北市政府警察局內│
  │    │        │                │，致庚○○陷於│              │  湖分局康樂派出所受│
  │    │        │                │錯誤而下標，因│              │  理詐騙帳戶通報警示│
  │    │        │                │而匯入右列款項│              │  簡便格式表1紙（同 │
  │    │        │                │。            │              │  前警卷第41頁）    │
  │    │        │                │              │              │4.臺北市政府警察局內│
  │    │        │                │              │              │  湖分局康樂派出所受│
  │    │        │                │              │              │  理刑事案件報案三聯│
  │    │        │                │              │              │  單1紙（同前警卷第 │
  │    │        │                │              │              │  42頁）            │
  │    │        │                │              │              │7.轉帳交易明細表1紙 │
  │    │        │                │              │              │  （同前警卷第43頁）│
  ├──┼────┼────────┼───────┼───────┼──────────┤
  │6   │丙○○  │98年11月24日凌晨│詐欺集團成員假│3萬元、2萬元  │1.證人即被害人丙○○│
  │    │        │0時9分許、同日0 │冒係露天拍賣網│              │  警詢證述（臺中縣警│
  │    │        │時44分許        │站之賣家，在網│              │  察局大甲分局刑案偵│
  │    │        │                │站張貼拍賣相機│              │  查卷第44至46頁）  │
  │    │        │                │之虛偽廣告，適│              │2.內政部警政署反詐騙│
  │    │        │                │丙○○於98年11│              │  案件紀錄表1紙（同 │
  │    │        │                │月24日凌晨0時 │              │  前警卷第47頁）    │
  │    │        │                │許上網瀏覽，致│              │3.彰化縣警察局鹿港分│
  │    │        │                │丙○○陷於錯誤│              │  局福興分駐所受理各│
  │    │        │                │而下標，因而接│              │  類案件紀錄表1紙（ │
  │    │        │                │續匯入右列款項│              │  同前警卷第49頁）  │
  │    │        │                │。            │              │4.彰化縣警察局鹿港分│
  │    │        │                │              │              │  局福興分駐所受理詐│
  │    │        │                │              │              │  騙帳戶通報警示簡便│
  │    │        │                │              │              │  格式表1紙（同前警 │
  │    │        │                │              │              │  卷第48頁）        │
  │    │        │                │              │              │5.彰化縣警察局鹿港分│
  │    │        │                │              │              │  局福興分駐所受理刑│
  │    │        │                │              │              │  事案件報案三聯單1 │
  │    │        │                │              │              │  紙（同前警卷第50頁│
  │    │        │                │              │              │  ）                │
  │    │        │                │              │              │7.臺中商銀網路ATM轉 │
  │    │        │                │              │              │  帳交易資料2紙（同 │
  │    │        │                │              │              │  前警卷第51、52頁）│
  ├──┼────┼────────┼───────┼───────┼──────────┤
  │7   │甲○○  │98年11月23日22時│詐欺集團假冒係│5,000元       │1.證人即被害人甲○○│
  │    │        │28分許          │露天拍賣網站之│              │  警詢證述（臺中縣警│
  │    │        │                │賣家，在網站張│              │  察局大甲分局刑案偵│
  │    │        │                │貼拍賣液晶電視│              │  查卷第53至55頁）  │
  │    │        │                │及數位相機之虛│              │2.內政部警政署反詐騙│
  │    │        │                │偽廣告，適余嘉│              │  案件紀錄表1紙（同 │
  │    │        │                │惠上網瀏覽，致│              │  前警卷第56頁）    │
  │    │        │                │甲○○陷於錯誤│              │3.臺北縣警察局三峽分│
  │    │        │                │而下標，因而匯│              │  局三峽派出所受理各│
  │    │        │                │入右列款項。  │              │  類案件紀錄表1紙（ │
  │    │        │                │              │              │  同前警卷第58頁）  │
  │    │        │                │              │              │4.臺北縣警察局三峽分│
  │    │        │                │              │              │  局三峽派出所受理詐│
  │    │        │                │              │              │  騙帳戶通報警示簡便│
  │    │        │                │              │              │  格式表1紙（同前警 │
  │    │        │                │              │              │  卷第57頁）        │
  │    │        │                │              │              │5.臺北縣警察局三峽分│
  │    │        │                │              │              │  局三峽派出所受理刑│
  │    │        │                │              │              │  事案件報案三聯單1 │
  │    │        │                │              │              │  紙（同前警卷第59頁│
  │    │        │                │              │              │  ）                │
  │    │        │                │              │              │6.中國信託轉交易明細│
  │    │        │                │              │              │  表1紙（同前警卷第 │
  │    │        │                │              │              │  60頁）            │
  │    │        │                │              │              │7.露天拍賣網頁資料1 │
  │    │        │                │              │              │  份（99年度偵字第  │
  │    │        │                │              │              │  4073號卷第17至19頁│
  │    │        │                │              │              │  ）                │
  └──┴────┴────────┴───────┴───────┴──────────┘

司法院資訊處製作；財團法人民間司法改革基金會備份。
